臺灣高等法院臺中分院刑事判決　　　　　　　　　九十一年度交上易字第六五三號
　　上　訴　人
　　即　被　告　丁○○
右上訴人因過失傷害案件，不服臺灣臺中地方法院九十年度交易字第八一九號中華民
國九十一年一月三十日第一審判決（起訴案號：臺灣臺中地方法院檢察署九十年度偵
字第二○一六七號，移送本院併辦案號：同署九十一年度偵字第一三四○三號），提
起上訴，本院判決如左：
　　主      文
原判決撤銷。
丁○○因過失傷害人，處拘役伍拾日，如易科罰金，以參佰元折算壹日。
　　事      實
一、丁○○係私立中台醫護技術學院之學生，其於民國（民國）九十年一月二日中午
    十二時五分許，騎乘其所有車牌號碼為ＺＴＫ─一七０號之輕型機車，沿台中市
    北屯區○○路由東山路往太原路方向行駛，行經私立中台醫護技術學院前面有號
    誌管制之交岔路口，欲左轉駛入學校之時，原應注意其為轉彎車，車輛行駛至上
開有號誌管制之交岔路口左轉彎時，應讓直行車先行，而依當時日間天候晴朗、
    路面乾燥、道路無障礙物、視距良好等情況，又無不能注意之情形，詎丁○○竟
    疏未注意遵守上開交通安全規則，貿然左轉，適對向（即直行車）有乙○○（業
    經本院另案判處有期徒刑參月確定）駕駛其所有車牌號碼為Ｍ九─六六五一號之
    自用小貨車，行經上開學校出入口之交岔路口並未減速慢行，作隨時停車之準備
    ，且未遵守該處行車限速即時速四十公里之規定，亦疏未注意車前狀況，隨時採
    取必要之安全措施，而以時速約四、五十公里之速度，沿台中市○○路由南向北
    行駛而來，丁○○與乙○○見狀均煞、閃不及，以致乙○○所駕駛貨車之左前車
    頭撞及丁○○所騎乘機車之右側，因而發生車禍，乙○○所駕駛之上開貨車並在
    閃避時撞到路邊之電線桿，造成乙○○頸椎受傷之普通傷害。
二、案經被害人乙○○訴請臺灣臺中地方法院檢察署檢察官偵查起訴。
　　理      由
一、訊據本案上訴人即被告丁○○（以下簡稱為被告），雖坦承伊確有於前開時間，
    騎乘伊所有車牌號碼為ＺＴＫ─一七０號之輕型機車，沿台中市○○區○○路由
    東山路往太原路方向行駛，駛至私立中台技術學院前面有號誌管制之交岔路口，
    欲左轉駛入學校之時，與對向由乙○○所駕駛車牌號碼為Ｍ九─六六五一號之自
    用小貨車發生擦撞，因而發生車禍之事實，惟被告矢口否認伊對此車禍之發生與
    告訴人乙○○所受傷害，應負過失責任，並辯稱：伊在轉彎之前，有在紅綠燈斑
    馬線上停車，確認無來車之後才左轉，本件車禍之發生，實係告訴人乙○○行經
    上開路口超速行駛所致，伊並無過失，且為被害人，應不為罪等情。
二、然查：
（一）本案被告前揭犯罪事實業據告訴人乙○○指訴綦詳，並有現場照片三幀、台中
      市○○○道路交通事故調查報告表一份附卷可稽，而告訴人乙○○因本次車禍
      致頸椎受傷，亦有財團法人私立中國醫藥學院附設醫院診斷證明書一份附卷可
      證。
（二）又本案車禍發生之地點，係設有行車管制號誌交岔路口之市區道路○路面乾燥
      並鋪有壢青，該處係私立中台醫護技術學院學生出入學校之交岔路口，且該處
      之行車限速為時速四十公里，此有台中市○○○道路交通事故調查報告表一份
      及現場照片八張在卷可稽。再依上開台中市○○○道路交通事故調查報告表所
      附之現場圖顯示，二車相撞之前後，告訴人乙○○所駕駛車輛之煞車痕跡為九
      ．七公尺，如與一般公路汽車煞車距離及行車速度對照表顯示，告訴人乙○○
      所駕駛車輛之行車速度應在時速四十至五十公里之間，顯有超速行駛之情事。
      再由告訴人乙○○於偵查中坦承其在肇事地點四、五十公尺處即有看見被告（
      見偵查卷宗第三四頁），詎仍駕車超速駛行，顯見告訴人乙○○駕駛上開自用
      小貨車行經上開學校出入口之交岔路口，確有未減速慢行，作隨時停車之準備
      ，及疏未注意車前狀況，隨時採取必要之安全措施之情事。按汽車駕駛人之行
      車速度，應依標誌之規定，如無標誌者，在市區道路，其時速不得超過四十公
      里；又汽車行經學校之出入口應減速慢行，作隨時停車之準備；再汽車行駛時
      ，駕駛人應注意車前狀況，隨時採取必要之安全措施，以上於道路交通安全規
      則第九十三條第一項第一、四款，及同規則第九十四條第三項分別定有明文。
      本案告訴人乙○○領有駕駛執照，對上開交通安全規責自屬知之甚詳。而依車
      禍發生當時為日間、天候晴朗、路面乾燥、道路無障礙物、視距良好等情況，
      告訴人乙○○亦無不能注意之情形，詎告訴人乙○○竟疏未注意遵守上開交通
      安全規則，致發生本件車禍，其對本件車禍之發生具有過失，事證甚明。
（三）再本案告訴人乙○○對本件車禍之發生，雖具有上開過失，但本案告訴人乙○○於車禍發生當時，其行車速度應係在時速四十至五十公里之間，其說明有如
      上述（被告辯稱：告訴人之行車速度超過時速五十公里部分，依據卷內證據，
      尚屬無可證明）。以此時速，及依被告庭陳照片所顯示之道路彎度與坡度情形
      （見本院卷宗第四○頁），被告應可注意告訴人乙○○之直行車，再從卷附之
      台中市○○○道路交通事故調查報告表所附之現場圖顯示之刮地痕起點，應可
      證明被告駕駛機車行至上開有號誌管制之交岔路口左轉彎時，有未讓直行車先
      行，即貿然左轉之情事。按按車輛行駛至交岔路口左轉彎時，轉彎車應讓直行
      車先行，此於道路交通安全規則第一百零二條第一項第六款定有明文。本案被
      告騎乘機車行至上開路段欲左轉之時，自應注意上述道路交通安全規定。而依
      本件車禍發生當時為日間、天候晴朗、路面乾燥、道路無障礙物、視距良好等
      情況，被告亦無不能注意之情形，詎被告竟疏未注意遵守上開交通安全規則，
      致發生本件車禍，其對本件車禍之發生具有過失，事證亦甚明確。
（四）綜上所述，本院認本案車禍之發生，告訴人乙○○雖有：超速行駛，及駕車行
      經學校之出入口未減速慢行，作隨時停車之準備，以及駕車行駛時，未注意車
      前狀況，隨時採取必要之安全措施等過失，但被告亦有轉彎車未讓直行車先行
      之違規與過失情事。復經本院將此車禍送請鑑定及覆議結果，台灣省車輛行車
      事故覆議委員會亦鑑認被告有「駕駛輕機車，行經號誌管制交岔路口左轉灣車
      未讓對向直行車先行」之過失，此有台灣省車輛行車事故覆議委員會九十一年
      七月十一日府覆議字第九一一一一八號鑑定意見函附卷可稽（見本院卷宗第五
      八頁，惟上開鑑定意見未審酌告訴人乙○○超速、及駕車行經學校之出入口未
      減速慢行並作隨時停車之準備等事實，僅認告訴人乙○○有駕車行駛未注意車
      前狀況之過失，為肇事次因部分，為本院所不採）。被告辯稱其對本件車禍之
      發生並無過失，尚非可採。被告亦不能以告訴人乙○○有上開過失，執此解免
      其過失責任之理由。本案被告對本件車禍之發生與告訴人乙○○所受上開傷害
      ，既有過失責任，而被告之過失行為與告訴人乙○○頸椎所受之普通傷害之間
      ，亦堪認定具有相當因果關係，罪證至為明確，被告上開過失傷害之犯行自堪
      認定。
三、核被告所為，係犯刑法第二百八十四條第一項前段之過失傷害罪。原審判決就被
    告前開所犯，予以論罪科刑，固非無見，惟原審判決漏未認定告訴人乙○○有駕
    車超速之行為，尚有未洽。是本案被告上訴否認犯罪雖無理由，但原審判決既有
    上開可議之處，即屬無可維持，自應由本院將原審判決予以撤銷改判。爰審酌本
    案被告之品行、過失程度、所生之危害、肇事後之態度及告訴人乙○○亦有上開
    過失，且雙方迄未能達成民事和解等一切犯罪情狀，仍量處被告拘役五十日（本
    案僅有被告上訴，依照刑事訴訟法第三百七十條之規定，第二審法院不得諭知較
    重於原審判決之刑）。又刑法第四十一條業於九十年一月十日修正公布，同年月
    十二日生效，修正後刑法第四十一條第一項前段規定：「犯最重本刑為五年以下
    有期徒刑以下之刑之罪，而受六個月以下有期徒刑或拘役之宣告，因身體、教育
    、職業、家庭之關係或其他正當事由，執行顯有困難者，得以一元以上三元以下
    折算一日，易科罰金」，此與修正前刑法第四十一條規定：「犯最重本刑為三年
    以下有期徒刑以下之刑之罪，而受六個月以下有期徒刑或拘役之宣告，因身體、
    教育、職業、家庭之關係，執行顯有困難者，得以一元以上三元以下折算一日，
    易科罰金」不同。比較新、舊法結果，並無裁判前之法律較有利於被告之情事，
    依據刑法第二條第一項前段規定，本件自應適用裁判時之法律即修正後刑法第四
    十一條第一項前段之規定，就被告上開被科處之拘役五十日，諭知易科罰金之折
    算標準。
四、又台灣台中地方法院檢察署九十一年七月二十二日中檢盛光九十一偵一三四○三
    字第五○四七二號函請併辦意旨（即同署九十一年度偵字第一三四○三號過失傷
    害案件）雖以：本案車禍發生當時，告訴人乙○○所駕駛車牌號碼為Ｍ九─六六
    五一號之自用小貨車，其上另有其配偶丙○○，亦經本件車禍而受有右肩關節扭
    挫傷等傷害，嗣經被害人丙○○對被告提出告訴，此與本案係屬裁判上一罪，爰
    移請併辦云云。惟按刑法第二百八十四條第一項前段之過失傷害罪，係屬告訴乃
    論之罪，此於刑法第二百八十七條前段定有明文。又告訴乃論之罪，其告訴應自
    得為告訴之人知悉犯人之時起，於六個月內為之，此於刑事訴訟法第二百三十七
    條第一項亦有明文規定。本案被害人丙○○既為乙○○之配偶，而乙○○復於九
    十年五月三十日即具狀對被告提出本案告訴，有刑事告訴狀在卷可稽，另被害人
    丙○○亦曾於九十年十月十八日以證人身分出庭作證，此亦有偵訊筆錄在卷足佐
    ，參酌上情，自堪認定被害人丙○○至遲亦應在九十年十月十八日即知悉被告為
    騎乘機車與乙○○所駕駛之車輛發生車禍之人。而其向台灣台中地方法院檢察署
    提起本件告訴之時間，經核係在九十一年七月四日，此有告訴狀上之收狀印戳足
    憑，依據上開事證，本案被害人丙○○提出告訴，顯逾六個月之告訴期間。其告
    訴難認為合法，依據刑事訴訟法第三百零三條第三款之規定，此為案件應諭知不
    受理之法定事由，自無從與本案有何裁判上一罪之關係，此部分應退由台灣台中
    地方法院檢察署檢察官另為妥適之處分，併此敘明。又本案被告經合法傳喚，無
    正當理由而未於本院審判期日到庭，爰不待其陳述逕行判決。
五、據上論斷，應依刑事訴訟法第三百六十九條第一項前段、第三百六十四條、第三
    百七十一條、第二百九十九條第一項前段、刑法第二條第一項前段、第二百八十
    四條第一項前段，第四十一條第一項前段、罰金罰鍰提高標準條例第一條前段、
    第二條，判決如主文。
本案經檢察官甲○○到庭執行職務。
中    華      民      國　    九十一     年     八      月    十四　　日
　　                            臺灣高等法院臺中分院刑事第三庭
                                      審判長法  官　陳　朱  貴
                                      　　　法　官　劉　連　星
                                      　　　法　官　廖　柏　基
右正本證明與原本無異。
不得上訴。
　　　　　　　　　　　　　　　　　　　　　　書記官　詹  錫　朋
中      華      民      國　    九十一     年     八      月    十五　　日
附錄條文：
刑法第二百八十四條第一項：
因過失傷害人者，處六月以下有期徒刑、拘役或五百元以下罰金，致重傷者，處一年
以下有期徒刑、拘役或五百元以下罰金。
                                                                        Ｒ
